最高法院民事裁定　　　　　　　一○○年度台抗字第六○一號
再 抗告 人　王尚智
　　　　　　齊榮蘭
　　　　　　王尚義
　　　　　　王月菊
　　　　　　王尚勇
共同代理人　李宏文律師
上列再抗告人因與相對人林振弘間拆屋還地強制執行事件，聲明
異議，對於中華民國一○○年三月三十一日台灣高等法院台中分
院裁定（一○○年度抗字第一五八號），提起再抗告，本院裁定
如下：
    主  文
再抗告駁回。                                            
再抗告程序費用由再抗告人負擔。
    理  由
本件相對人以拆屋還地之確定判決為執行名義，聲請台灣苗栗地
方法院（下稱苗栗地院）以九十九年度執字第一五九三二號強制
執行事件，拆除坐落苗栗縣苗栗市○○○段四─二三號土地上之
再抗告人所有建物，並騰空返還該地予相對人及其他共有人全體
。再抗告人主張：王月荷非該建物所有人王中峙之繼承人，當事
人適格有欠缺，法院應以判決駁回之，系爭強制執行事件之執行
命令已無所附麗，而有足使執行名義之請求權及執行力消滅之原
因事實，應撤銷執行或停止執行等由，聲明異議，聲請停止及撤
銷強制執行程序，經苗栗地院司法事務官裁定駁回，再抗告人對
之提出異議，苗栗地院裁定駁回，再抗告人不服，提起抗告，原
法院以：相對人前訴請再抗告人及王月荷拆除系爭建物，返還上
開土地予相對人，經苗栗地院九十六年度訴字一八八號及本院九
十八年度上更（一）字第一二號判決相對人勝訴確定（本院以九
十九年度台上字第三五七號裁定駁回），相對人以之為執行名義
，聲請本件強制執行程序。按執行名義之消滅，係指已成立之執
行名義，喪失其執行力而言，債權人取得執行名義之過程，不論
是否合法，執行名義一旦成立，債權人即取得強制執行請求權，
執行法院不得審查其執行名義之取得是否合法，並據以拒絕其強
制執行之聲請。本件執行名義之確定判決列再抗告人及王月荷為
當事人，執行法院即應以之為執行債務人。不論該確定判決有無
當事人不適格問題，於再抗告人或王月荷提起再審之訴，經判決
廢棄或變更該確定判決確定前，該確定判決之執行名義仍不失其
效力，不應撤銷執行或停止執行。次按聲明異議應於強制執行程
序終結前為之，強制執行法第十二條第一項定有明文。此乃因聲
明異議，係於執行程序中向將來排除違法執行處分之手段，並非
於執行程序終結後溯及排除違法執行之效果，故須於執行程序開
始後，終結前為之。又撤銷或更正強制執行之處分或程序，惟在
強制執行程序終結前始得為之，故聲明異議雖在強制執行終結前
，而執行法院或抗告法院為裁判時，強制執行程序已終結者，縱
為撤銷或更正原處分或程序之裁定，亦屬無從執行，執行法院或
抗告法院自可以此為理由，予以駁回（院字第二七七六號解釋參
照）。查執行法院一○○年一月十七日強制執行拆屋交地之期日
通知書未合法送達再抗告人王月菊，可謂其踐行此部分執行時應
遵守之程序有所不當。但執行法院已於該日強制執行拆除系爭建
物，返還土地予相對人，執行程序即告終結，無從撤銷或更正已
為之執行處分以為救濟，再抗告人為此聲請或聲明異議已無實益
，從而其聲請停止或撤銷執行命令，為無理由，不應准許等詞，
爰維持苗栗地院所為駁回再抗告人異議之裁定，裁定駁回其抗告
，經核適用法規並無顯然錯誤。再抗告意旨，指摘原裁定不當，
求予廢棄，非有理由。又本件再抗告人係依強制執行法第十二條
聲明異議，其主張系爭執行名義成立後，有消滅或妨礙債權人請
求之事由發生，乃屬得否提起同法第十四條第一項債務人異議之
訴之問題，附此指明。
據上論結，本件再抗告為無理由。依強制執行法第三十條之一、
民事訴訟法第四百九十五條之一第二項、第四百八十一條、第四
百四十九條第一項、第九十五條、第七十八條，裁定如主文。
中    華    民    國  一○○  年    七    月  二十二  日
                      最高法院民事第二庭
                          審判長法官  吳  正  一  
                                法官  葉  勝  利  
                                法官  阮  富  枝  
                                法官  許  澍  林  
                                法官  黃  秀  得  
本件正本證明與原本無異
                                      書  記  官  
中    華    民    國  一○○  年    八    月    一    日
                                                       s